臺灣臺中地方法院刑事判決
111年度交易字第1330號
公  訴  人  臺灣臺中地方檢察署檢察官
被      告  陳建銘


上列被告因公共危險案件，經檢察官提起公訴（111年度偵字第1
3709號），本院判決如下：
    主    文
乙○○駕駛動力交通工具而吐氣所含酒精濃度達每公升零點二五毫
克以上，處有期徒刑伍月，如易科罰金，以新臺幣壹仟元折算壹
日。
    犯罪事實
一、乙○○於民國110年11月29日下午5時許前之不詳時間，在不詳
    地點，飲用酒類後，其吐氣所含酒精濃度已達每公升0.25毫
    克以上，已屬駕駛動力交通工具之操控能力降低而無法安全
    駕駛之程度，竟仍基於服用酒類後不能安全駕駛動力交通工
    具而駕駛之危險故意，自臺中市○○區○○路000巷00號騎乘車
    牌號碼000-0000號普通重型機車上路。迨於同（29）日下午
    6時23分許，乙○○騎車行經臺中市烏日區三民街與公園路交
    岔路口時，與蔡文馨所騎乘之車牌號碼000-0000號普通重型
    機車發生擦撞（過失傷害部分未據蔡文馨告訴）。於前開交
    通事故發生後，乙○○隨即前往址設臺中市○○區○○路000號之
    檳榔攤購買金牌啤酒（約330毫升）1罐，並於檳榔攤旁之路
    燈燈腳下飲用該啤酒。嗣承辦警員獲報後，發現乙○○有受傷
    ，故將乙○○由救護車載送至烏日林新醫院進行診治後，並於
    同（29）日晚間7時12分許，經烏日林新醫院人員對乙○○進
    行抽血檢驗，測得乙○○血液中酒精濃度達每公合168毫克，
    換算吐氣所含酒精濃度為每公升0.84毫克，並轉知員警此等
    檢測結果後，始查悉上情。
二、案經臺中市政府警察局烏日分局移送臺灣臺中地方檢察署檢
    察官偵查起訴。
    理    由
壹、程序方面：
　　檢察官、被告乙○○於本院準備程序及審理時，對於本案相關
    具傳聞性質之證據資料，均同意有證據能力（本院卷第37至
    38頁、51至52頁），且本案所引用之非供述證據，亦屬合法
    取得，本院審酌該等證據作成及取得之程序均無違法之處，
    依法均可作為認定犯罪事實之證據。
貳、實體方面：
一、認定犯罪事實所憑之證據及理由：
　㈠訊據被告固坦承其有110年11月29日下午5時許，自臺中市○○
    區○○路000巷00號騎乘車牌號碼000-0000號普通重型機車上
    路，並於同（29）日下午6時23分許，行經臺中市烏日區三
    民街與公園路交岔路口時，與蔡文馨所騎乘之車牌號碼000-
    0000號普通重型機車發生擦撞，其後由醫院人員對其進行抽
    血檢驗，測得其血液中酒精濃度達每公合168毫克，換算吐
    氣所含酒精濃度為每公升0.84毫克等情，惟矢口否認有何駕
    駛動力交通工具而吐氣所含酒精濃度達每公升0.25以上犯行
    ，辯稱：我於事故發生前沒有飲酒，在事故發生後，我在第
    一時間有請路人報警，並由我先去看對方狀況，其後，因為
    我的腳越來越痛，就我以前的認知是酒精可以解痛，因此我
    就前往檳榔攤買金牌啤酒1罐飲用，飲畢便在現場等待救護
    車，而我推測我體內的酒精會如此高的原因，是因為我以前
    有施用毒品導致身體代謝很慢云云。經查：
　⒈被告於騎乘前開普通重型機車上路前即已飲酒，且其吐氣所
    含酒精濃度已達每公升0.25毫克以上，而被告對此事實亦有
    認識且有意為之：
　⑴被告於110年11月29日下午5時許，自臺中市○○區○○路000巷00
    號騎乘車牌號碼000-0000號普通重型機車上路，並於同（29
    ）日下午6時23分許，行經臺中市烏日區三民街與公園路交
    岔路口時，與蔡文馨所騎乘之車牌號碼000-0000號普通重型
    機車發生擦撞，於前開交通事故發生後，隨即前往址設臺中
    市○○區○○路000號之檳榔攤購買金牌啤酒（約330毫升）1罐
    ，並於檳榔攤旁之路燈燈腳下飲用該啤酒，迨員警獲報到場
    後發現被告身有受傷，故由救護車載送被告至烏日林新醫院
    後，由醫院人員於110年11月29日晚間7時12分許對其進行抽
    血檢驗，測得其血液中酒精濃度達每公合168毫克，換算吐
    氣所含酒精濃度為每公升0.84毫克等情，業據被告於警詢、
    檢察事務官詢問時及本院準備程序時供承在卷（見臺灣臺中
    地方檢察署111年度偵字第13709號卷【下稱偵卷】第31至37
    頁、129至132頁；本院卷第37頁），核與證人即與被告發生
    車禍事故之人蔡文馨於警詢時之證述、證人即事故時在場並
    報案之人張雅雯於警詢時之證述、證人即檳榔攤老闆黃千穗
    於警詢時之證述大致相符（見偵卷第45至48、49至51、147
    至148頁），並有臺中市政府警察局烏日分局烏日派出所警
    員111年1月25日職務報告書、被告提出其飲用之啤酒空罐照
    片、林新醫療社團法人烏日林新醫院110年11月29日藥物毒
    物檢查檢驗報告、臺中市政府警察局舉發違反道路交通管理
    事件通知單、臺中市政府警察局烏日分局道路交通事故現場
    圖、道路交通事故調查報告表㈠㈡、現場及車損照片、臺中市
    政府警察局交通事故補充資料表、車牌號碼000-0000號、EN
    M-9383號普通重型機車之車籍資料、被告與蔡文馨之駕駛人
    資料、被告111年4月21日陳報狀暨悔過書、員警製作之路口
    監視器勘驗報告暨監視器畫面截圖及說明、員警111年6月19
    日職務報告、臺中市政府消防局111年7月8日中市消護字第1
    110039653號函檢附救護紀錄表可資佐證（見偵卷第29、43
    、53、57、61至65、71至91、93、101、105、117至119、13
    7至143、145、149至151頁），是此部分之事實，首堪認定
    。
　⑵按所謂抽象危險犯，係立法者依日常生活經驗的累積，假定
    某些行為對於法益具有典型之危險性，故應在實害發生前即
    介入處罰之犯行，換言之，「抽象危險犯」之「危險」乃立
    法者所擬制或立法上推定的危險，其危險及程度是立法者之
    判斷。同時，也因為抽象危險犯實際包含立法者對於典型風
    險的經驗判斷，代表著立法者僅認為行為人在容許風險的範
    圍內才有自我判斷利害關係的能力，當行為人實行形式上經
    立法者判斷具有超出容許風險而具有典型危險之行為時，即
    不以具有社會損害性的結果出現為必要，行為人亦不得舉反
    證以主張其所為之具體行為於客觀上對法益無侵害之危險。
    第按現行刑法第185條之3第1項第1款所稱「吐氣所含酒精濃
    度達每公升0.25毫克或血液中酒精濃度達百分之0.05以上」
    之要件，屬抽象危險犯，不以發生具體危險為必要。而前揭
    酒精濃度標準值，係作為認定不能安全駕駛之判斷標準，以
    有效遏阻酒醉駕車事件發生，此觀上開條文歷次之修法理由
    即明。從而，行為人透過飲酒或其他飲食之攝取，認識其體
    內已有酒精成分殘留而足以影響其駕駛行為，對於公眾往來
    安全存在潛在威脅，卻仍執意駕駛動力交通工具，並欲行駛
    於可供不特定多數人通行之道路或場所，行為人對於上開客
    觀情狀之認知與意欲，即已滿足該罪之主觀構成要件，亦即
    ，行為人只需認識到其已飲酒並駕車之行為「可能」超越了
    立法者以酒測值所劃定的「容許風險」即為已足，並不以其
    準確知悉其受攔檢或就醫時之儀器檢測的具體酒測數值之高
    低為必要。觀諸證人張雅雯於警詢時證稱：被告發生車禍的
    當下，我有看到他的臉有點潮紅等語，此與常見飲酒後臉部
    泛紅之情形相合，堪認被告於騎乘車輛發生上開事故前，即
    有飲酒後騎車之事實，益徵被告係於飲用酒類後始騎乘車輛
    上路，併酌諸前揭被告經抽血檢驗後，測得其血液中酒精濃
    度達每公合168毫克，換算吐氣所含酒精濃度為每公升0.84
    毫克，業如前述，是認被告所為該當刑法第185條之3第1項
    第1款之客觀構成要件。又且，被告既係飲酒後始騎乘機車
    ，揆諸前揭說明，其應可認識到其吐氣酒精濃度可能已達每
    公升0.25毫克以上，且屬有意為之，當具有刑法第185條之3
    第1項第1款之主觀構成要件至明。
　⒉被告固以前詞置辯，惟查：
　⑴一般人體內酒精含量（即血液及吐氣之酒精濃度）固與飲酒
    後酒精代謝之快慢，與飲酒之人的體質、身體疲勞程度、腹
    中其他食物代謝狀況等因素息息相關，然在多數情形，常人
    之體內酒精含量係待飲酒後酒精進入體內，並經消化及吸收
    過程後，方逐漸上升，大約1小時達高峰，高峰約30分至1小
    時，隨後依代謝率逐漸代謝而降低，此為本院歷年審理公共
    危險案件職務上所知悉之事項。
　⑵被告係於110年11月29日下午5時許騎車上路，並於同（29）
    日晚間6時23分許，與蔡文馨所騎乘之普通重型機車發生碰
    撞，於碰撞後隨即飲用金牌啤酒1罐，復於同（29）日晚間7
    時12分許經由醫院人員對其抽血檢驗，並驗得其血液中酒精
    濃度達每公合168毫克，換算吐氣所含酒精濃度為每公升0.8
    4毫克，業如前述，是如被告稱其係於事故後始飲酒之辯解
    為真，代表其吐氣之酒精濃度係自11月29日晚間6時23分至7
    時12分許間之未滿1小時的時間內，因其飲用啤酒1罐而自每
    公升0毫克攀升至0.84毫克之高峰值。惟我國罐裝啤酒一般
    多為350毫升，且常見的罐裝啤酒酒精濃度均約略為百分之3
    .5，屬於酒精含量較低的酒類，此有臺灣地區常用之酒類及
    酒精含量列印資料存卷可考（見偵卷第153頁），依此，衡
    情僅飲用啤酒1罐應不至使呼氣酒精濃度在短時間內自每公
    升0毫克竄升至每公升0.84毫克；縱認被告於飲用前揭啤酒
    後，使其吐氣酒精濃度達到每公升0.84毫克之高峰值，然啤
    酒之酒精濃度既已不高，且如前所述，一般人於飲用酒類後
    ，體內的酒精濃度會隨時間而代謝，其酒測值亦會越趨降低
    ，是顯見被告在飲用前揭啤酒前，乃至於騎乘機車時，其體
    內酒精濃度即已非低，至多僅係啤酒之酒精與其體內原有之
    酒精發生加乘作用而提升至前開高峰值，並不能以此回推以
    斷被告無於飲用啤酒前或騎乘機車前飲用其他酒類之事實。
　⑶再考諸被告於本院審理時提出其於111年10月4日、同年月11
    日及同年月14日前往林新醫療社團法人烏日林新醫院就診之
    醫療費用明細收據，及該醫院醫師於同年月14日針對其所患
    之「發炎性肝疾病」所開立之診斷證明書（見本院卷第61至
    64頁），可知被告於本院111年9月28日準備程序後至本院11
    1年11月8日審理程序期間，確患有發炎性肝病等疾患，惟斯
    時已離本案案發當日（即110年11月29日）相距約1年之時間
    ，是否可憑此等證據推認被告於案發當時亦具有前開發炎性
    肝病，不無疑問；縱認被告於本案事發當時亦具有如前之疾
    病，然患有肝炎者之肝臟非謂能製造酒精而使體內酒精濃度
    上升，益見被告無可能於飲用酒精濃度為低之啤酒後，致使
    其吐氣所含酒精濃度在短時間內飆升至每公升0.84毫克之程
    度。
　⑷末審以酒後駕車肇事致其他用路人嚴重傷亡、財物受損之事
    件，不論係在新聞媒體、社群網路均時有所聞，政府機關亦
    屢屢宣導酒駕之違法性與危害性，被告既然並非年幼或與世
    隔絕之人，對此難謂毫無所悉；何況被告除於警詢時坦認其
    知悉酒後駕車屬違法行為（見偵卷第34頁）外，更是於本院
    審理時供稱依其生活經驗，其知悉發生車禍事故，警察首先
    會對駕駛人進行酒測等語（見本院卷第54頁），於此益見被
    告明知酒測程序為車禍事故後依法必經之程序，卻於本案車
    禍事故發生後，員警據報到場之前，自行主動購買酒類飲用
    ，無視此舉可能招致自己陷於有酒後駕車之犯罪嫌疑，所為
    顯與常理有違，難認其無規避酒後駕車的刑事責任之意思。
　⑸據上，被告上揭辯解盡與常理有悖，均屬犯後狡展圖脫之詞
    ，不足採信。
　㈡至被告於本院準備程序中，雖曾聲請本院向醫院函詢，以資
    證明其肝臟代謝能力較差等情，惟被告亦於本院準備程序時
    供稱其前無針對代謝相關問題前往醫院診治之經歷，是無從
    就此部分向醫院進行確認；又且，被告於本院審理時亦提供
    其前往醫療院所就其所患肝炎進行診斷之繳費單據及診斷證
    明書供本院進行調查，是就被告存有肝臟相關疾患之事實已
    可透過此等證據以資證明。基此，本院認此部分事實已臻明
    確，併酌諸被告於本院審理期日時，復表示已無證據請求調
    查，故應認無再為函詢之必要，併此敘明。
　㈢綜上所述，本案事證明確，被告犯行洵堪認定，應依法論科
    。
二、論罪科刑：
　㈠被告於本件犯行後，111年1月28日修正公布之刑法第185條之
    3第1項已於同年1月30日施行，修正前該條項規定「駕駛動
    力交通工具而有下列情形之一者，處2年以下有期徒刑，得
    併科20萬元以下罰金：一、吐氣所含酒精濃度達每公升0.25
    毫克或血液中酒精濃度達百分之0.05以上。二、有前款以外
    之其他情事足認服用酒類或其他相類之物，致不能安全駕駛
    。 三、服用毒品、麻醉藥品或其他相類之物，致不能安全
    駕駛。」，而修正後則規定「駕駛動力交通工具而有下列情
    形之一者，處3年以下有期徒刑，得併科30萬元以下罰金：
    一、吐氣所含酒精濃度達每公升零點0.25或血液中酒精濃度
    達百分之0.05以上。二、有前款以外之其他情事足認服用酒
    類或其他相類之物，致不能安全駕駛。三、服用毒品、麻醉
    藥品或其他相類之物，致不能安全駕駛。」修正後之規定係
    將法定刑提高，經比較新、舊法之結果，修正後之刑法並無
    較有利於行為人，應依刑法第2條第1項前段規定，適用被告
    行為時即修正前刑法第185條之3第1項規定處斷。
　㈡核被告所為，係犯修正前刑法第185條之3第1項第1款之駕駛
    動力交通工具而吐氣所含酒精濃度達每公升0.25毫克以上罪
    。
　㈢爰以行為人之責任為基礎，審酌主管機關既已透過各傳播媒
    體多次宣導「酒後不得駕車」以避免飲酒後之駕駛人因酒精
    對其意識能力及控制能力之不良影響，造成自身或不特定往
    來之公眾之生命、身體及財產等法益侵害之危險性，且被告
    前於93年間因酒後駕車之不能安全駕駛案件，經法院判處罪
    刑確定，並執行完畢等情，有臺灣高等法院被告前案紀錄表
    附卷可參（見本院卷第15頁），顯示被告已非初次因酒後駕
    車致罹刑章，詎仍不知警惕，猶再次酒後騎乘機車行駛於公
    眾往來之道路上，且檢測之吐氣所含酒精濃度高達每公升0.
    84毫克，既漠視自己生命、身體之安危，亦罔顧公眾往來之
    安全，如此一再輕忽法令，可見嚴重枉顧自身及其他用路人
    生命、財產之安全，殊值非難；再考諸被告始終否認犯行，
    並於車禍事故後除決意另買啤酒以飲用外，更屢屢向偵審機
    關陳稱係其肝臟功能欠佳、代謝能力不善，方於飲用啤酒1
    罐後產生如此高之酒測值，試圖以此等行為妨害司法追訴其
    所為之本案犯行，堪認被告犯後態度惡劣，兼衡被告於酒後
    行車致其注意力降低後與蔡文馨間發生本案事故，致生其與
    蔡文馨均受有身體之傷害，再佐以被告酒精濃度超過法定標
    準值之程度，末酌以被告於本院審理時自陳其為國中畢業之
    智識程度、現職為棧板及箱子公司作業員，月收入約新臺幣
    2萬5千元，已婚且有年幼子女及母親須扶養之家庭生活狀況
    （見本院卷第55頁），暨其犯罪動機、目的、手段等一切情
    狀，量處如主文所示之刑，並諭知易科罰金之折算標準，以
    示懲儆。
據上論斷，應依刑事訴訟法第299條第1項前段，判決如主文。　
本案經檢察官陳信郎提起公訴，檢察官甲○○到庭執行職務。
中　　華　　民　　國　　111 　年　　11　　月　　22　　日
                  刑事第八庭　審判長法　官　簡芳潔
　　　　　　　　　    　　　　　　　法　官　王靖茹
　　　　　　　　　　　　　　　　　　法  官  姚佑軍　
以上正本證明與原本無異。
如不服本判決應於收受判決後20日內向本院提出上訴書狀，並應
敘述具體理由；其未敘述上訴理由者，應於上訴期間屆滿後20日
內向本院補提理由書（均須按他造當事人之人數附繕本）「切勿
逕送上級法院」。
                                    書記官  吳佳蔚
中　　華　　民　　國　　111 　年　　11　　月　　22　　日
附錄論罪科刑法條：
【修正前刑法第185條之3】
駕駛動力交通工具而有下列情形之一者，處二年以下有期徒刑，
得併科二十萬元以下罰金：
 一、吐氣所含酒精濃度達每公升零點二五毫克或血液中酒精濃
     度達百分之零點零五以上。
 二、有前款以外之其他情事足認服用酒類或其他相類之物，致
     不能安全駕駛。
三、服用毒品、麻醉藥品或其他相類之物，致不能安全駕駛。
   因而致人於死者，處三年以上十年以下有期徒刑；致重傷者
   ，處一年以上七年以下有期徒刑。
曾犯本條或陸海空軍刑法第五十四條之罪，經有罪判決確定或經
緩起訴處分確定，於五年內再犯第一項之罪因而致人於死者，處
無期徒刑或五年以上有期徒刑；致重傷者，處三年以上十年以下
有期徒刑。